臺灣嘉義地方法院民事判決　九十三年訴字第三八號
　　原　　　告　甲○○
　　被　　　告　乙○○
右當事人間因請求侵權行為損害賠償事件，經本院於民國九十三年十月四日言詞辯論
終結，判決如左：
    主      文
被告應給付原告新台幣柒拾肆萬參仟捌佰參拾參元，及自民國九十三年一月十七日起
至清償日止，按年息百分之五計算之利息。
原告其餘之訴駁回。
訴訟費用由被告負擔十分之四；餘由原告負擔。
    事實及理由
一、本件原告起訴主張：被告於民國九十一年十一月三十日中午十二時十九分，駕駛
    車牌號碼ＲＷ─二六二五號自用小客車，沿嘉義縣水上鄉下寮往柳鄉村方向行駛
    ，途經嘉義縣水上鄉柳鄉四七二號前岔路口時，疏於注意，致撞及適騎乘車號Ｚ
    ＵＮ─三九三號輕型機車，沿同鄉○○○號○路東側路旁行經上開路口之原告，
    致原告機車右側車身，遭小客車前側保險桿撞及，因而連同機車倒地，並受有左
    脛骨高丘骨折之傷害等情。原告因此支出醫療費用新台幣（下同）二萬零五百元
    ，並因上開傷害，必須聘請看護照顧，為此請求十三萬二千元之看護費；支出照
    料小孩之費用一萬一千元；且因前開傷害支出營養補助費四千七百元、輔助器材
    費用六千四百元（誤載為九千四百元）、車資二萬二千五百元，預估醫療費用三
    萬元、勞動能力損失一百一十四萬、勞保之老年給付二十八萬五千元、精神慰撫
    金一百萬元，合計受有二百六十五萬五千一百元之損害，爰依侵權行為之法律關
    係求為命被告給付前開金額，及自起訴狀繕本送達翌日起至清償日止，按年息百
    分之五計付之利息。
二、被告則以：伊並無過失，又原告除醫療費用不爭執外，其餘請求金額均過高等語
    ，資為抗辯。
三、本件被告雖抗辯：伊並無過失云云。惟查：按汽車行駛至交岔路時，駕駛人之行
    進應遵守燈光號誌及應注意車前狀況，隨時採取必要之安全措施，道路交通安全
    規則第一百零二條第一項第四款定有明文，被告於上開時地自應注意上開道路交
    通安全規則之規定，且當時肇事地點為市區道路、距視良好並無障礙之情況，是
    被告應無不能注意之情事，其竟疏未遵守燈光號誌及注意前方，致擦撞肇事，其
    有過失甚明，此有車損照片四張、道路交通事故調查報告表附於刑事卷內，且臺
    灣省嘉雲區車輛行車事故鑑定委員鑑定意見書亦同此認定，足見其駕車行為，顯
    有過失，並造成原告受有左脛骨高丘骨折之傷害，足見原告所受之上開傷害，與
    被告之上開過失行為間有相當因果關係，且被告上開過失傷害行為，並經本院九
    十二年度交簡字第一○一五判決處拘役五十日確定在案，此有判決書附卷可按。
    原告主張被告應就系爭車禍負損害賠償責任，自屬可取。
四、被告應就系爭車禍負侵權行為之損害賠償責任，已如前述，則原告依民法第一百
    八十四條第一項前段請求被告賠償其所受之損害，自屬正當。茲就原告所主張之
    損害，是否合理，分別審酌如后：
（一）醫療費二萬零五百元部分：被告不爭執，並經本院審酌醫療單據內容，認為尚
      屬醫療上所必需，應予准許。
（二）看護費十三萬二千元部分：被告雖抗辯看護期間過長及請求金額過高，惟查原
      告因車禍所受之部位為「左脛骨高丘骨折」，且依診斷書（台北市陽明醫院九
      十二年三月四日）記載原告於九十一年十一月三十日手術鋼板固定，但因鋼板
      固定失敗，骨折移位，九十二年一月十六日來院檢查入院；又因骨折粉碎嚴重
      ，重新固定，補人工骨，一月二十七日出院，此情形癒合共須三個月等情，並
      以一天二千元為標準計算，原告請求十三萬二千元之看護費用尚屬合理，自應
      准許。
（三）減少勞動能力之損失一百一十四萬元部分：原告主張受傷後，約計減少五年之
      勞動能力，進而請求五年之勞動損失一百一十四萬元，並提出醫院診斷證明書
      為證；然為被告否認，辯稱請求金額過高等語，惟查，依據台北市立陽明醫院
      九十三年三月十二日北市陽醫歷字第０９３６０１９７１００函覆：「病患甲
      ○○‧‧九十一年十一月三十日車禍之傷害，約至九十二年三月才休養完畢，
      因為九十二年一月十七日再行手術，其需看護時間至九十二年一月底止，一作
      不能約至九十二年六月，所造成之創傷關節炎喪失勞動能力約百分之五十」等
      情，則本件原告請求減少五年之勞動能力之損失，尚屬合理。原告又主張受傷
      時係受僱於訴外人暉威企業有限公司月薪約為一萬七千三百九十元，此有其提
      出之工作證明書、扣繳憑單為證。則原告得請求五年減少勞動能力之損失金額
      即為一百零四萬三千四百元（其計算式為：17390*12*5=0000000），換言之，
      本件原告請求勞動能力之損失在一百零四萬三千四百元範圍內為理由，逾前開
      數額部分即屬無理由，應予駁回。
（四）交通費二萬二千五百元部分：此部分原告並未提出任何單據，惟依原告在嘉義
      期間就醫五次、至台北市就醫二次、所受傷害及交通工具多元等情，本院認定
      原告請求於八千元範圍內為合理，逾此部分之請求，則無理由。
（五）輔助器費用六千四百元部分：除原告提出之二張收據外，依本件原告受傷之部
      位及診斷書之記載，則收據名目上助行器及膝關節支架之費用確實應屬增加生
      所必需之費用，則原告此部分之請求，自應准許。
（六）營養補助費四千七百元部分：原告雖提出二張收據為證，惟查，單據內容僅記
      載中葯二字，且亦無證據證明係屬所受傷害之醫療上所必需之藥品，其請求自
      於法無據。
（七）照顧小孩費用一萬一千元部分、預估醫療費用三萬元部分及老年給付之損失二
      十八萬五千元部分：本件原告並未能提出證據證明有此部分之損失，則原告前
      開之請求，於法自屬無據。
（八）精神慰撫金一百萬元：按慰藉金之多寡，應斟酌雙方之身分、地位、資力與加
      害之程度及其他各種情形核定相當之數額。其金額是否相當，自應依實際加害
      情形與被害人所受之痛苦及雙方之身分、地位、經濟狀況等關係決定之。查本
      件原告因被告之過失行為致受有前揭傷害，是原告之肉體、精神自受有痛苦。
      本院審酌前開標準，認原告請求精神慰撫金於三十萬元範圍內尚屬適當，應予
      准許。逾此部分之請求，即無依據，應予駁回。
五、又按「損害之發生或擴大，被害人與有過失者，法院得減輕賠償金額，或免除之
    」，民法第二百十七條定有明文。經查，本件車禍肇事之原因如前所述，被告主
    張過失相抵，自屬可採。本院審酌兩造分別駕駛自小客車及輕機車，因進入不規
    則交岔路口左轉時，互未注意對方來車，致使發生車禍，認定原告與被告應各負
    百分之五十之過失責任。換言之，即原告僅得請求被告賠償前開金額之百分之五
    十。依此計算，得請求被告給付金額為七十五萬五千一百五十元（計算方法：00
    00000×50﹪＝755150）。
六、末按被保險汽車發生汽車交通事故，受益人得在本法規定之保險金額內，直接向
    保險人請求保險金；保險人依本法規定給付之保險金，視為加害人或被保險人損
    害賠償金額之一部分，加害人或被保險人受賠償請求時，得扣除之，強制汽車責
    任保險法第二十八條及第三十條分別定有明文。經查，原告已因本件車禍事故領
    取強制汽車責任險之保險金額一萬一千三百一十七元，且為被告所不爭執，揆諸
    前開說明，上開保險金應視予以扣除，故本件被告應賠償原告七十四萬三千八百
    三十三元（計算式：000000 -00000 =743833）。
七、綜上所述，原告依侵權行為之法律關係，請求被告賠償七十四萬三千八百三十三
    元元，及自起訴狀繕本送達翌日即九十三年一月十七日起至清償日止，按年息百
    分之五計算之利息，洵屬有據，應予准許；逾此部分之請求，為無理由，應予駁
    回。
八、兩造其餘主張陳述及所提之證據，經本院審酌後，認均不足以影響本判決之結果
    ，均毋庸再予論述，附此敘明。
九、據上論結，原告之訴為一部有理由，一部無理由，依民事訴訟法第七十九條，判
    決如主文。
中　　　華　　　民　　　國　　九十三　　年　　　十　　　月　　十八　　日
~B臺灣嘉義地方法院民事第二庭
~B　　法　官　蕭道隆
右為正本，係照原本作成。
如對本判決上訴須於判決送達後廿日內向本院提出上訴狀
中　　　華　　　民　　　國　　九十三　　年　　　十　　　月　　十八　　日
~B　　書記官　沈育坤
